【裁判字號】    95,上,454
【裁判日期】    951107
【裁判案由】    給付承攬報酬
【裁判全文】
臺灣高等法院民事判決                   95年度上字第454號
上  訴  人  鎮江月曆股份有限公司
法定代理人  戊○○
訴訟代理人  王聰明律師
被  上訴人  南山人壽保險股份有限公司
法定代理人  丁○○
訴訟代理人  丙○○
            甲○○
上列當事人間請求給付承攬報酬事件，上訴人對於中華民國95年
4月12日臺灣臺北地方法院95年度重訴字第89號第一審判決提起
上訴，本院於95年10月24日言詞辯論終結，判決如下：
    主      文
原判決關於駁回上訴人後開第二項之訴，及該部分假執行之聲請
，並訴訟費用之裁判均廢棄。
上廢棄部分，被上訴人應給付上訴人新臺幣壹佰柒拾貳萬柒仟柒
佰壹拾壹元，及自民國95年1月20日起至清償日止，按年利率5%
計算之利息。
其餘上訴駁回。
第一、二審訴訟費用，由被上訴人負擔五分之二，餘由上訴人負
擔。
本判決所命給付，於上訴人以新臺幣伍拾柒萬伍仟元為被上訴人
預供擔保後得假執行。但被上訴人於假執行程序實施前如以新臺
幣壹佰柒拾貳萬柒仟柒佰壹拾壹元為上訴人預供擔保，得免為假
執行。
    事實及理由
一上訴人起訴主張：伊於民國94年8月中旬參與投標被上訴人「
  南山人壽二○○六年福字月曆」（下稱系爭月曆）製作，被上
  訴人完成開標作業後，又再與伊議價，經伊同意以每份新臺幣
  （下同）19元，印製48萬6,940份月曆，總價為925萬1,860元
  ，並於同年8月22日簽訂合約書（下稱系爭合約書）。伊於同
  年9月初完成印製後，曾請被上訴人派員查驗無誤，雖伊未按
  系爭合約書約定使用合眾紙業公司之紙質（下稱合眾紙質）印
  製信封，惟經濟部標準檢驗局（下稱標準局）檢驗系爭月曆內
  頁之基重仍有121g/㎡，尚在CNS國家標準容許5%誤差範圍內，
  尚不影響系爭月曆外觀或功能，伊並同意因上開誤差而減少報
  酬32萬0,620元。又伊雖較原訂94年10月31日交貨日遲延9日交
  足月曆，惟退換貨日期至同年11月15日，且距國曆新年或農曆
  春節仍有50日至70日之遙，並無礙被上訴人之發送作業，詎被
  上訴人竟要求近總價半數之違約金，顯屬過高，應予酌減至30
  萬元。是上開承攬總價經扣除被上訴人已付490萬7,301元及減
  少報酬32萬0,620元，被上訴人尚應給付402萬3,939元。爰依
  承攬報酬之法律關係，請求被上訴人給付402萬3,939元，及自
  94年12月1日起至清償日止，按年利率5%計算之利息等語。
二被上訴人則以：上訴人未依系爭合約書第2條約定之基重規格
  印製系爭月曆之內頁，亦未依約定使用合眾紙質印製系爭月曆
  之信封，顯未依債之本旨履約，且又遲延9日交貨，伊分別依
  系爭合約書第6條第2項及第9條第1項約定，請求懲罰性違約金
  277萬5,558元、遲延違約金124萬9,001元及減少報酬32萬元，
  經與上訴人請領報酬抵銷後，已於95年1月26日通知上訴人領
  取餘款490萬7,301元完畢，伊既已清償本件債務，上訴人自不
  得再為請求或主張酌減違約金等語為辯。
三原審為上訴人全部敗訴之判決，上訴人提起上訴，聲明：
  (一)原判決廢棄。
  (二)被上訴人應給付上訴人402萬3,939元，及自94年12月1日起
    至清償日止，按年利率5%計算之利息。
  (三)願供擔保請准為假執行之宣告。
  被上訴人則聲明：
  (一)上訴駁回。
  (二)如受不利之判決，願供擔保免為假執行。
四兩造不爭執之事實（本院卷(三)第24、25頁）：
  (一)兩造於94年8月22日訂立系爭合約書，由上訴人承攬被上訴
    人系爭月曆之製作，共計48萬6,940份，承攬報酬每份19元
    ，合計925萬1,860元（原審卷第8、9、19、41、42、47頁，
    系爭合約書、訂購單）。
  (二)系爭月曆製作後，被上訴人將月曆抽樣2件，上訴人亦抽樣2
    件，會同送請標準局試驗基重結果，封面為779g/㎡、內頁
    為121g/㎡、封套（即信封）122g/㎡，且系爭月曆之信封非
    使用合眾紙質，其他封面、內頁使用永豐餘紙業公司之紙質
    印製，與系爭合約書之約定相較，仍有磅差，上訴人已於原
    審就磅數及紙質差額部分，自願減少32萬0,620元（原審卷
    第25、33、46頁，試驗報告、95年2月21日言詞辯論筆錄）
    。
  (三)上訴人最遲於94年11月9日將系爭月曆全部送達約定處所（
    同卷第19、47、26頁，訂購單、同上筆錄）。
  (四)上訴人已於95年1月26日向被上訴人領取490萬7,301元（原
    審卷第23、49頁，領據及支票）。
  (五)有關94年9月30日廠商參訪記錄，其中「生財設備種類」欄
    以上各項，均係上訴人所填寫；自「實務製作情形」欄以下
    各項均係被上訴人所填寫（本院卷(三)第8、25頁）。
  (六)上訴人所提「94年南山月曆換補部分」明細表（本院卷(一)第
    20、21頁）、被上訴人33萬6,100本月曆分送及簽收單（同
    卷第22-248頁，卷(二)第1-130頁）、15萬0,840本月曆分送表
    及簽收單（本院卷(二)第131-253頁）之真正（本院卷(三)第25
    頁）。
五上訴人主張被上訴人已於94年9月30日派員驗收系爭月曆無異
  議等語，為被上訴人所否認。查被上訴人於94年10月30日派員
  至上訴人工廠時，僅在「廠商參訪記錄」填載：「實物製作情
  形：南山福字月曆製作狀況（打洞、線圈、打銅扣），製作進
  度OK，陸續製作中」、「廠區環境：稍有些凌亂，但大整體上
  很整齊，堆放貨物」等字（本院卷(三)第8、25頁），並經證人
  即上訴人業務員乙○於95年8月15日在本院證稱：在其公司製
  作月曆過程中，被上訴人於94年9月30日有派甲○○等人直接
  到其公司生產線參訪，並對其公司製作信封提出問題，當時其
  公司已完成超過合約約定數量一半以上，以當時之進度，無法
  於94年10月31日完成所有月曆之印製等語明確（本院卷(三)第64
  、65頁）。足徵被上訴人於前揭時、地，僅係對於上訴人就系
  爭月曆實物製作情形、廠區環境為參訪評鑑而已，且當時系爭
  月曆既未全部印製完畢，被上訴人復對上訴人印製之信封有所
  質疑，自難認系爭月曆業經被上訴人派員驗收無異議。上訴人
  此部分之主張，自難採信。
六上訴人復主張系爭合約書未約定抽樣鑑定，以作為系爭月曆全
  部有無瑕疵之標準，雖其未依約使用合眾紙質印製信封，且月
  曆基重與約定有磅差，惟經標準局試驗結果，其基重尚在CNS
  國家標準容許5%誤差範圍內，應認已合格，其未違約云云，亦
  為被上訴人所否認。經查：
  (一)依系爭合約書第2條記載：「印製規格：6開（37.3*34.4公
    分），單月曆，白色雙銅圈裝訂。1.封面：永豐400g/㎡灰
    銅卡2張對裱，正4反4色，正面福字燙金（面積約25*25公分
    ），打凸並釘銅扣。2.內頁：永豐126.6g/㎡雪銅紙，正4色
    ，12張（24頁），包含月表完稿。3.信封：合眾120g/㎡白
    牛皮，正1色，38*43.2公分（成型，含3.8公分之蓋子）。
    ……」（原審卷第8、41頁），可知兩造已就系爭月曆之封
    面、內頁、信封之規格與紙質約定甚明。
  (二)系爭月曆經兩造各自抽樣2件，於94年11月25日會同送請標
    準局檢驗基重結果，封面為779g/㎡、內頁為121g/㎡、封套
    （即信封）122g/㎡，較系爭合約書約定之基重，依序減少
    21g/㎡、5.6g/㎡、增加1g/㎡，有該局試驗報告可稽（原審
    卷第21、33、46頁），另上訴人亦自認系爭月曆之信封未使
    用合眾紙質等語無誤（原審卷第62頁，本院卷(三)第24頁），
    顯見上訴人所交付之系爭月曆有不符系爭合約書第2條約定
    之情事。
  (三)縱令系爭月曆之基重及與系爭合約書約定基重之磅差，符合
    CNS13140類號P2080之國家標準及所容許5%誤差範圍內，惟
    上開國家標準係貨物品質之最基本要求，倘當事人間基於契
    約自由原則，約定貨物品質須高於上開國家標準者，自應依
    其契約定之，而不再以上開國家標準為判定之基礎。換言之
    ，系爭月曆之基重有無符合上開國家標準及容許之誤差範圍
    ，與有無合於系爭合約書第2條約定之基重規格，乃屬二事
    ，系爭合約書既未約定系爭月曆品質採用上開國家標準，基
    於契約自由原則，系爭月曆之基重仍應以系爭合約書約定之
    規格為準，上開國家標準無拘束兩造之效力，更不能作為判
    定系爭月曆是否合於契約約定之依據。上訴人徒以系爭月曆
    基重合於上開國家標準及所容許之誤差範圍，即遽謂系爭月
    曆已合格，其未違約云云，洵乏所據。
  (四)又系爭合約書固未約定系爭月曆須經抽樣檢驗鑑定，以斷定
    其有無瑕疵，但被上訴人對於系爭月曆之基重是否合於系爭
    合約書所約定之規格有所疑慮，惟有委請具有公信力之機構
    ，依科學方式鑑定，始能消除該疑慮，並證明上訴人之履約
    程度。是上訴人既願與被上訴人各自抽樣2件，會同送請標
    準局檢驗，顯見上訴人亦同意此檢驗方式，其嗣後再予翻異
    ，所稱上開抽樣檢驗件數及結果均不足以判斷系爭月曆全部
    有無瑕疵云云，要無可採。
七上訴人又主張其雖遲延9日交足系爭月曆，惟退換貨日期既至
  同年11月15日，且距國曆新年或農曆春節尚遙遠，並無礙被上
  訴人之發送作業等語，為被上訴人所否認。經查：
  (一)依系爭合約書第7條約定：「交貨日期：民國94年10月31日
    前交貨完成，同年11月15日前退換貨完成」（原審卷第8、
    41頁），惟上訴人自認遲延9日交貨，僅33萬6,100本月曆於
    94年10月31日前完成交付等語明確（原審卷第26頁，本院卷
    (一)第16頁），核與證人乙○所述：其公司於94年10月31日僅
    完成33萬6,100本月曆，總承攬數量48萬6,940本等情相符（
    本院卷(三)第64頁），並有被上訴人所不爭執之33萬6,100本
    月曆分送及簽收單、15萬0,840本月曆分送表及簽收單可稽
    （本院卷(一)第22-248頁，卷(二)第1-253頁），足證系爭合約
    書所定應於94年10月31日交貨之月曆，有15萬0,840本月曆
    ，遲至94年11月9日始全部交付完畢，顯見上訴人確有未按
    約定日期、地點或數量交貨之情事。
  (二)再者，系爭月曆為被上訴人代其業務員向上訴人訂製在新年
    之前發送全國各地客戶之禮品，此觀系爭合約書首段及第6
    條交貨方式約定自明。是被上訴人除要求系爭月曆之基重及
    採用特定紙質之品質外，更重視交貨日期，以免延宕送禮之
    美意，乃於系爭合約書第9條特別就系爭月曆之品質及交貨
    兩項另訂違約金條款，以督促上訴人本於誠信原則履行合約
    ；況依系爭合約書第9條第3項、第1項約定，上訴人如有未
    按約定之日期、地點或數量交貨之情事發生，則自應交貨日
    起，逾10日未完全補正時，被上訴人得拒絕上訴人之補正及
    尚未提出之給付，視實際情況解除或終止契約，益證被上訴
    人甚為重視系爭月曆之交貨日期。而上訴人遲延9天始完成
    全部月曆之送貨，幾近達到遭解除或終止契約之程度，顯見
    其遲延交貨之嚴重性；且系爭合約書第6條既將94年10月31
    日交貨期限與同年11月15日退換貨期限分列之，顯見二者性
    質不同，上訴人將之混淆使用，殊無可取。尤其，上訴人送
    交被上訴人各通訊處地點之月曆，尚須由被上訴人之業務員
    於年節以前，排定期程分送渠等客戶，因上訴人之遲延交貨
    及退換貨致延宕被上訴人業務員之送禮美意，勢必對被上訴
    人造成不良之後果。此外，上訴人復未就其遲延交貨，違約
    情節對被上訴人影響不大一事，舉證以實其說，其上開主張
    ，尚難採信。
八按違約金，除當事人另有訂定外，視為因不履行而生損害之賠
  償總額。約定之違約金額過高者，法院得減至相當之數額。民
  法第250條第2項前段、第252條分別定有明文。又按「當事人
  約定契約不履行之違約金過高者，法院固得依民法第二百五十
  二條以職權減至相當之數額，惟是否相當仍須依一般客觀事實
  、社會經濟狀況及當事人所受損害情形，以為酌定標準，而債
  務已為一部履行者，亦得比照債權人所受利益減少其數額」、
  「約定之違約金是否過高，應就債務人若能如期履行債務時，
  債權人可得享受之一切利益為衡量之標準」、「約定之違約金
  額過高者，法院得減至相當之數額，為民法第二百五十二條所
  明定，惟此規定乃係賦與法院得依兩造所提出之事證資料，斟
  酌社會經濟狀況並平衡兩造利益而為妥適裁量、判斷之權限，
  非謂法院須依職權蒐集、調查有關當事人約定之違約金額是否
  有過高之事實，而因此排除債務人就違約金過高之利己事實，
  依辯論主義所應負之主張及舉證責任。況違約金之約定，為當
  事人契約自由、私法自治原則之體現，雙方於訂約時，既已盱
  衡自己履約之意願、經濟能力、對方違約時自己所受損害之程
  度等主、客觀因素，本諸自由意識及平等地位自主決定，除非
  債務人主張並舉證約定之違約金額過高而顯失公平，法院得基
  於法律之規定，審酌該約定金額是否確有過高情事及應予如何
  核減至相當數額，以實現社會正義外，當事人均應同受該違約
  金約定之拘束，法院亦應予以尊重，始符契約約定之本旨。倘
  債務人於違約時，仍得任意指摘原約定之違約金額過高而要求
  核減，無異將債務人不履行契約之不利益歸由債權人分攤，不
  僅對債權人難謂為公平，抑且有礙交易安全及私法秩序之維護
  」，最高法院49年台上字第807號、51年台上字第19號判例、
  92年度台上字第2747號判決要旨參照。經查：
  (一)依系爭合約書第6條第2項約定：「乙方（指上訴人）應按甲
    方（指被上訴人）開列之交貨地點，以包車方式分別運送至
    甲方位於全省各單位，運送之費用及責任均由乙方負擔，如
    於交貨後甲方發現該福字月曆全部或部分之品質或內容有瑕
    疵或任一規格不符第2條之約定時，甲方除可全數退貨毋須
    支付報酬外，並得請求依本合約總價之30%為懲罰性違約金
    ，乙方不得異議」，第9條第1項並約定：「乙方如有未按約
    定之日期或地點或數量交貨之情事發生或所交貨品有不符第
    2條約定情事時，則自應交貨日起至完全補正並送達目的地
    之日止，應按日依本合約總價款千分之十五計付違約金予甲
    方。乙方如逾十日未完全補正時，則甲方得拒絕乙方之補正
    及乙方尚未提出之給付，而僅需就乙方已依約提出之給付計
    算價款，於扣除乙方應給付之違約金後，給付餘額予乙方，
    如價款少於違約金之給付時，乙方則應給付其差額予甲方」
    。如前所述，系爭月曆有不符系爭合約書第2條所定基重及
    紙質規格之情事，且上訴人遲延9日始交付其餘15萬0,840本
    月曆，即有未按約定日期、地點或數量交付無瑕疵品質月曆
    之情事，上訴人自得依前揭約定，請求上訴人給付瑕疵之懲
    罰性違約金，及遲延交貨之違約金，並先自總價款中扣除後
    ，再給付價款餘額予上訴人。
  (二)上訴人雖主張其就系爭月曆之承攬印製工作，於投標後，再
    經被上訴人議價，幾無利潤可言，前揭違約金條款亦不合理
    ，其不同意該約款內容，該違約金應予酌減云云，非惟為被
    上訴人所否認，且依被上訴人於94年8月間與中華彩色印刷
    股份有限公司簽訂委製之「南山人壽二○○六雙月曆」合約
    、國榮印刷股份有限公司簽訂委製之「南山人壽二○○六日
    曆」合約、動點創意廣告事業有限公司簽訂委製之「南山人
    壽二○○六精裝筆記本」合約、順隆印刷廠簽訂委製之「南
    山人壽二○○六農民曆」合約、釆泥藝術印刷股份有限公司
    簽訂委製之「南山人壽二○○六桌曆、彩繪月曆、小日誌本
    、大日誌本」合約（本院卷(三)第35-48頁），可知被上訴人
    與其他印刷廠商所約定之違約金罰則皆相同，並無厚此薄彼
    之情況，其目的在確保廠商務必依合約規格及交貨期限履行
    ，以免製品品質不佳，影響觀感，遭收受贈品之客戶責難而
    影響被上訴人形象。尤其，就「福字月曆」承製工作，被上
    訴人於91年、92年、93年與廠商簽訂之委製合約書，其違約
    罰則比例皆與系爭合約書之約定相同，況上訴人曾於91年9
    月間承攬印製被上訴人之福字月曆工作，對於招標、製作、
    送貨過程，理應熟稔，且被上訴人就系爭月曆之承攬工作，
    以公開招標方式為之，並在說明會中將系爭合約書所定違約
    金內容向在場投標廠商說明，亦據證人乙○證述屬實（本院
    卷(三)第62-64頁），則上訴人於締約之初，參與投標時，既
    已衡量本身履約能力及印製可得之利潤條件，本於契約自由
    原則與被上訴人簽訂系爭合約書，自應受該違約金條款之約
    束。再者，上訴人遲延交付有瑕疵之系爭月曆，被上訴人因
    而遭所屬業務員責難，有上訴人所不爭執之電子郵件可稽（
    原審卷第50、51頁，本院卷(三)第56、57頁），更因致贈品質
    不佳之月曆而有損商譽。依前揭說明，本院審酌上情及社會
    經濟狀況與兩造之利益損害，認被上訴人本於合約書第6條
    第2項及第9條第1項約定，請求上訴人負品質瑕疵之懲罰性
    違約金及遲延交貨之違約金，尚無過高之情事，衡無酌減之
    必要。上訴人於事前既未本於誠信原則履約，事後又未舉證
    證明上開違約金有何過高之處，其空言主張應予酌減云云，
    自乏所據。
  (三)至上訴人承攬印製系爭月曆之報酬雖較往年即2004年、2005
    年福字月曆為低，且該2004年、2005年福字月曆之內頁，經
    標準局試驗結果，其基重依序為119g/㎡、122g/㎡（原審卷
    第31、32頁），皆低於合約書所定基重規格，惟上訴人縱已
    具領上開月曆之全部貨款，尚難認上開月曆之承攬印製無瑕
    疵，更不能反推其就系爭月曆之承攬印製無如上所述之瑕疵
    違約處，上訴人徒以上開月曆之報酬貨款未遭扣款，即謂系
    爭月曆亦無瑕疵，其磅差不影響月曆外觀或功能，該違約金
    約定過高云云，殊乏所據。又系爭月曆乃被上訴人代其業務
    員委託上訴人印製，被上訴人再按原價將之轉賣予其業務員
    ，縱因上訴人違約遭扣款，而由承攬報酬中抵銷之，該抵銷
    之款項亦屬被上訴人應退還其業務員之問題，尚難遽認被上
    訴人受有不當得利，附此敘明。
  (四)上訴人承攬印製系爭月曆48萬6,940份，每份單價19元，總
    價為925萬1,860元，而系爭月曆有基重及紙質不合約定規格
    之情事，依系爭合約書第6條第2項約定，按系爭月曆總價30
    %計算瑕疵之懲罰性違約金為277萬5,558元【計算式：9,251
    ,860×30%＝2,775,558元】，因被上訴人自認已先由價款扣
    減磅差原料款32萬元等語無誤（本院卷(三)第107頁），而該
    扣款既屬於上開瑕疵懲罰性違約金之範圍，自應予以扣還，
    否則無異就磅差瑕疵扣款重複計算，準此，被上訴人就此部
    分得請求之違約金為245萬5,558元【計算式：2,775,558-32
    0,000=2,455,558】。又系爭月曆僅其中33萬6,100本月曆於
    94年10月31日交貨期限前完成交付，其餘15萬0,840本月曆
    則遲至94年11月9日始交貨完畢，則依系爭合約書第9條第1
    項約定所稱「應按日依本合約總價款千分之十五計付違約金
    」，應解釋為依違約交貨部分之遲延日期、數量，按該送達
    部分總價千分之15計算，而非連同前揭未違約交貨之33萬6,
    100本月曆部分一併計入，始合於契約精神。被上訴人辯稱
    應按遲延總日數9天，依系爭月曆總價款千分之15計付違約
    金云云，惟上訴人就33萬6,100本月曆部分，既已如期履行
    交貨之債務，被上訴人可得享受其利益，並未受有損害，倘
    併列入違約部分計算，將造成無遲延送貨部分亦須計付違約
    金之不公允現象，且致被上訴人雙重獲利，是被上訴人就此
    部分違約金之計算方式，為不可採。準此，上訴人未於94年
    10月31日前交付之150,840本月曆，係陸續於同年11月1日、
    2日、3日、4日、7日、9日，依序分別運送4萬0,382本、1萬
    8,680本、2萬4,449本、2萬3,474本、3萬6,876本、6,979本
    至被上訴人指定之通訊處完成交付，有被上訴人所不爭執之
    月曆分送表及簽收單可稽（本院卷(二)第131-253頁，卷(三)第
    25、107頁），被上訴人就此部分得請求之違約金為16萬1,2
    90元【計算式：〔40,382（遲交月曆數量）×19（每本單價
    ）×0.015（違約金數額）×1（遲延天數）〕+（18,680×
    19×0.015×2）+（24,449×19×0.015×3）+（23,474×19
    ×0.015×4）+（36,876×19×0.015×7）+（6,979×19×
    0.015×9）≒161,290，元以下四捨五入】。
  (五)綜上，被上訴人依約得請求上訴人負品質瑕疵之懲罰性違約
    金245萬5,558元、遲延交貨之違約金16萬1,290元，合計261
    萬6,848元，並於上訴人之承攬報酬中予以扣除，自屬有據
    。是上訴人本得領取承攬報酬925萬1,860元，於扣除上開違
    約金261萬6,848元及其業於95年1月26日領取之報酬490萬7,
    301元（原審卷第23、49頁），尚有172萬7,711元可資向被
    上訴人請求。被上訴人所辯系爭月曆承攬報酬債務已因其清
    償而消滅云云，不足以採。
九又按給付有確定期限者，債務人自期限屆滿時起，負遲延責任
  。若給付無確定期限者，債務人於債權人得請求給付時，經其
  催告而未為給付，自受催告時起，負遲延責任。其經債權人起
  訴而送達訴狀者，與催告有同一之效力。遲延之債務，以支付
  金錢為標的者，債權人得請求依法定利率計算之遲延利息。應
  付利息之債務，其利率未經約定，亦無法律可據者，週年利率
  為5%。民法第229條第1項、第2項、第233條第1項前段、第203
  條分別定有明文。查上訴人請求被上訴人給付承攬報酬，雖系
  爭合約書第8條第1項定有付款方式，惟兩造就被上訴人所得請
  求之違約金數額既有爭執，尚難逕依該約款定其給付期限，自
  應依前揭民法規定，認其給付無確定期限，而以上訴人起訴狀
  繕本送達被上訴人之翌日即95年1月20日起，被上訴人始負遲
  延責任。至上訴人所稱其曾以存證信函催告被上訴人給付上開
  報酬，被上訴人應自94年12月1日起給付遲延利息一節，既未
  舉證以實其說（本院卷(三)第24頁），自不足採。
十從而，上訴人依承攬報酬之法律關係，請求被上訴人給付172
  萬7,711元，及自95年1月20日起至清償日止，按年利率5%計算
  之利息，為有理由，應予准許，逾此範圍之請求，為無理由，
  應予駁回，其假執行之聲請亦失所附麗，應併予駁回。上開應
  准許部分，原審為上訴人敗訴之判決，並駁回其假執行之聲請
  ，尚有未洽，上訴人就此部分指摘原判決不當，求予廢棄改判
  ，為有理由，爰由本院將原判決此部分予以廢棄，改判如主文
  第二項所示，並依聲請為附條件之准、免假執行之宣告。至於
  上開請求不應准許部分，原審為上訴人敗訴之判決，並駁回其
  假執行之聲請，核無不合，上訴意旨求予廢棄改判，為無理由
  ，應駁回其上訴。又本件事證已臻明確，兩造其餘之攻擊或防
  禦方法及未經援用之證據，經本院斟酌後，認為不足以影響本
  判決之結果，自無逐一詳予論駁之必要，併此敘明。
十一據上論結，本件上訴為一部有理由，一部無理由，依民事訴訟
  法第450條、第449條第1項、第79條、第463條、第390條第2項
  、第392條，判決如主文。
中    華    民    國    95    年    11    月    7     日
                    民事第十六庭
                        審判長法  官  沈方維
                              法  官  王淇梓
                              法  官  張競文
正本係照原本作成。
如不服本判決，應於收受送達後20日內向本院提出上訴書狀，其
未表明上訴理由者，應於提出上訴後20日內向本院補提理由書狀
（均須按他造當事人之人數附繕本）上訴時應提出委任律師或具
有律師資格之人之委任狀；委任有律師資格者，另應附具律師資
格證書及釋明委任人與受任人有民事訴訟法第466條之1第1項但
書或第2項（詳附註）所定關係之釋明文書影本。
中    華    民    國    95    年    11    月    7     日
                              書記官  章大富
附註：
民事訴訟法第466條之1（第1項、第2項）：
對於第二審判決上訴，上訴人應委任律師為訴訟代理人。但上訴
人或其他法定代理人具有律師資格者，不在此限。
上訴人之配偶、三親等內之血親、二親等內之姻親，或上訴人為
法人、中央或地方機關時，其所屬專任人員具有律師資格並經法
院認為適當者，亦得為第三審訴訟代理人。


司法院資訊處製作；財團法人民間司法改革基金會備份。
